臺灣臺南地方法院刑事判決
109年度訴字第1482號
公  訴  人  臺灣臺南地方檢察署檢察官
被      告  蔡鴻文



指定辯護人  本院公設辯護人林宜靜  
上列被告因違反毒品危害防制條例案件，經檢察官提起公訴（10
9年度偵字第15276、15277號），本院判決如下：
    主      文
丁○○販賣第二級毒品未遂，處有期徒刑貳年拾月；又販賣第二級
毒品未遂，處有期徒刑貳年貳月；又販賣第二級毒品未遂，處有
期徒刑參年貳月。應執行有期徒刑參年拾月。
扣案之第二級毒品甲基安非他命壹包（檢驗前淨重為貳佰肆拾壹
點參玖公克，檢驗後淨重為貳佰肆拾壹點貳玖公克），沒收銷燬
；蘋果牌行動電話壹支（序號：三五六〇八〇〇九六九五一四〇七號
，含門號〇○○○○○○○○○○〇號SIM卡壹張），沒收。
    事      實
一、丁○○（facetime帳號「台南人」）明知甲基安非他命係毒品
    危害防制條例第2條第2項第2款列管之第二級毒品，而該等
    毒品未經許可並不得販賣或持有，竟基於意圖營利販賣第二
    級毒品甲基安非他命之犯意，分別於：
（一）民國109年1月29日凌晨3時許（起訴書原記載1月28日晚上
      11時許），與乙○○友人即綽號「豬仔」之人（facetime帳
      號為「大雄友台北」）以facetime聯絡後，二人相約在臺
      南市○區○○路○段000號見面，惟因丁○○攜帶毒品數量不足
      ，因此交易未能成功而販賣未遂。
（二）109年2月10日某時（起訴書原記載2月初某日），丁○○與
      「豬仔」以上述方式聯絡後，二人相約在臺南市○○區○○○
      路000號附近某7-11便利超商見面，惟因「豬仔」對於甲
      基安非他命之品質不滿意，因此交易未能成功而販賣未遂
      。
（三）109年2月21日晚上9時40分許，丁○○與「豬仔」再以上述
      方式聯絡後，二人相約在臺南市○○區○○○路000號前見面，
      丁○○欲以新臺幣（下同）30萬元販賣第二級毒品甲基安非
      他命250公克與「豬仔」，但為在場守候之員警上前盤查
      並予以逮捕而販賣未遂，並在丁○○所駕駛之車牌號碼000-
      0000號自用小客車內，扣得第二級毒品甲基安非他命1包
      （毛重251.86公克、檢驗前淨重241.39公克、檢驗後淨重
      241.29公克）及行動電話2支，因而查悉上情【上開（一
      ）（二）（三）均經檢察官當庭更正】。
二、案經臺中市政府警察局第五分局移送臺灣臺中地方檢察署檢
    察官呈請臺灣高等檢察署檢察長核轉臺灣臺南地方檢察署檢
    察官偵查起訴。
    理      由
壹、證據能力部分：
    按被告以外之人於審判外之言詞或書面陳述，除法律有規定
    者外，不得作為證據，刑事訴訟法第159條第1項定有明文；
    另按被告以外之人於審判外之陳述，雖不符前4條（即刑事
    訴訟法第159條之1至第159條之4）之規定，而經當事人於審
    判程序同意作為證據，法院審酌該言詞陳述或書面陳述作成
    時之情況，認為適當者，亦得為證據，刑事訴訟法第159條
    之5第1項定有明文。經查，本案據以認定被告丁○○犯罪事實
    存否之被告以外之人於審判外之言詞及書面陳述，雖屬傳聞
    證據，但因檢察官、被告及辯護人於本院審理時均同意作為
    證據使用（本院卷第53至54、84至85、154至155、211、293
    、330頁），本院審酌上開證據均係依法取得，並無任何違
    背法律規定之情事，認為適當，依上揭規定，認均有證據能
    力。
貳、實體部分：
一、上開犯罪事實，業據被告於警詢、偵查及本院審理時均坦承
    不諱（偵一卷第15至20、103至107頁、本院卷第53、84、15
    4、211、293、300、330至331頁），核與①證人即「豬仔」
    友人乙○○於本院審理時證述109年2月21日該次係「豬仔」（
    facetime帳號「大雄友台北」）與被告聯絡交易毒品之事實
    （本院卷第156至167、242頁）、②證人即109年2月21日當場
    抓補被告之臺中市政府警察局第五分局員警丙○○、甲○○於本
    院審理時均證述乙○○係「豬仔」之友人，109年2月21日係「
    豬仔」與被告聯繫交易毒品事宜，乙○○僅當日與員警一同前
    往臺南與被告見面之事實（本院卷第212至241頁）等情節內
    容大致相符，並有①被告（facetime帳號「台南人」）持用
    之行動電話門號000000000000號與「豬仔」（facetime帳號
    「大雄友台北」）之通訊紀錄截圖及通話譯文（偵一卷第41
    至45頁、本院卷第271至273頁）、②被告持用之行動電話門
    號000000000000號109年1至2月間通話紀錄擷取報告（本院
    卷第315至318頁）、③臺中市政府警察局第五分局109年6月4
    日員警職務報告（偵二卷第161頁）、④109年2月21日刑事案
    件照片（偵一卷第33至39頁）等資料在卷可稽。又於109年2
    月21日晚上9時40分許，被告在臺南市○○區○○○路000號前為
    警緝獲，並扣得白色晶體1包，經送內政部警政署刑事警察
    局檢驗鑑定出確含第二級毒品甲基安非他命（毛重251.86公
    克，檢驗前淨重為241.39公克，檢驗後淨重為241.29公克，
    純度約94％，檢驗前純質淨重約226.90公克）等情，亦有臺
    中市政府警察局第五分局搜索扣押筆錄、扣押物品目錄表、
    扣押物品收據（偵一卷第25至31頁）及內政部警政署刑事警
    察局109年3月31日刑鑑字第1090024211號鑑定書1紙在卷為
    憑（偵二卷第129至131頁），且為被告所是認，綜上事證，
    足見被告上開任意性自白，核與事實相符，堪予採為認定其
    犯罪事實之憑據。再者，政府為杜絕毒品氾濫，毒害人民甚
    深，再三宣導民眾遠離毒品，媒體之報導既深且廣，對於毒
    品之禁絕，應為民眾所熟悉。又政府對於查緝施用、轉讓及
    販賣毒品無不嚴格執行，且販賣毒品罪更係重罪，設若無利
    可圖，衡情一般持有毒品者，當不致輕易將持有毒品交付他
    人。況乎第二級毒品甲基安非他命，屬價格不貲、物稀價昂
    ，而販賣毒品係違法行為，非可公然為之，亦無公定之價格
    ，不論任何包裝，均可任意分裝增減分量，每次買賣價量，
    亦可能隨時依雙方間之關係深淺、資力、需求量及對行情之
    認知、來源是否充裕、查緝是否嚴緊，購買者被查獲時供述
    購買對象之可能性風險之評估等，因而異其標準，並隨時機
    動調整，非可一概而論，是販賣之利得除經坦承犯行或價量
    俱臻明確外，委難查得實情，販賣之人從價差或量差中牟利
    方式雖異，其意圖營利之非法販賣行為則同。而被告於本院
    審理時自承：109年1月28日該次【即犯罪事實一（一）】「
    豬仔」打facetime約我見面，他表示需要三台（一台約37.8
    公克）的毒品，但當時我沒有這麼多，本來要幫他調，但他
    表示等不到那時候，我們就下次再約；第二次就是109年2月
    初【即犯罪事實一（二）】，當時「豬仔」打電話給我，問
    我是否調好，我告訴他下來看看毒品，我們在facetime上就
    說好交易毒品三台，但後來他對毒品的品質不滿意，所以沒
    有交易；第三次【即犯罪事實一（三）】「豬仔」也是打電
    話給我要跟我買250公克的甲基安非他命；我一直與「豬仔
    」有交易毒品的意思，我的交易對象都是「豬仔」等語（本
    院卷第299至300頁），若被告無販賣第二級毒品情事，被告
    如何將其以「台」為販賣單位、每台為37.8公克等販賣細節
    供陳若詳？且被告最後為警逮捕時身上確有約250公克之甲
    基安非他命，顯見被告確係出於販賣第二級毒品甲基安非他
    命以營利之意圖無誤，被告主觀上確有營利之意圖甚明。綜
    上所述，本件事證明確，被告上開犯行，洵堪認定，應予依
    法論科。　
二、論罪科刑：
（一）按行為後法律有變更者，適用行為時之法律，但行為後之
      法律有利於行為人者，適用最有利於行為人之法律，刑法
      第2條第1項定有明文。查本件被告行為後，毒品危害防制
      條例第4條第2項及第17條第2項規定業於109年1月15日修
      正公布，於109年7月15日起施行。修正前毒品危害防制條
      例第4條第2項之法定刑為「處無期徒刑或7年以上有期徒
      刑，得併科新臺幣一千萬元以下罰金」，修正後之法定刑
      則為「處無期徒刑或10年以上有期徒刑，得併科新臺幣一
      千五百萬元以下罰金」；另修正前同條例第17條第2項規
      定「犯第4條至第8條之罪於偵查及審判中均自白者，減輕
      其刑」，修正後則規定「犯第4條至第8條之罪於偵查及歷
      次審判中均自白者，減輕其刑」，經比較新、舊法之結果
      ，修正後之規定均未較有利於被告，依刑法第2條第1 項
      前段規定，自應適用被告行為時即修正前毒品危害防制條
      例第4條第2項、第17條第2項之規定論處。
（二）按甲基安非他命依其成癮性、濫用性及對社會危害性之程
      度，已列為毒品危害防制條例第2條第2項第2款所規定之
      第二級毒品。又按毒品危害防制條例之販賣毒品罪、意圖
      販賣而持有毒品罪及持有毒品罪，皆以持有毒品為基本事
      實；其區別標準在於：取得或持有毒品之始，有無販賣營
      利之意圖為斷。行為人意圖營利而販入毒品，如尚未賣出
      ，構成販賣毒品未遂罪。基於販入以外之其他原因而持有
      （如為了施用而購入毒品），持有中另出於營利意圖而欲
      將毒品賣出，惟尚未賣出即為警查獲，則屬意圖販賣而持
      有毒品罪。而販賣毒品行為完成與否，以毒品是否交付作
      為既、未遂的標準。行為人持有毒品之目的，既在於販賣
      ，不論係出於原始持有之目的，抑或初非以營利之目的嗣
      變更犯意，意圖販賣繼續持有，均與意圖販賣而持有毒品
      罪之要件該當，且與販賣罪有法條競合之適用，並擇販賣
      罪處罰，該意圖販賣而持有僅不另論罪而已，並非不處罰
      （最高法院101年度第10次刑事庭會議決議參照）。本件
      被告持有之第二級毒品甲基安非他命，或因買家不滿意，
      或尚未賣出即為警查獲，核被告所為，均係犯毒品危害防
      制條例第4條第6項、第2項之販賣第二級毒品未遂罪（共3
      罪）。被告於賣出前持有第二級毒品及持有第二級毒品純
      質淨重20公克以上之低度行為，均為販賣甲基安非他命未
      遂之高度行為所吸收，不另論罪。被告所犯上開3次販賣
      第二級毒品未遂罪，犯意各別，行為互殊，均應予以分論
      併罰。
（三）加重減輕事由：
　　⒈未遂減輕部分：被告3次意圖營利著手販賣第二級毒品之犯
      罪行為實行而不遂，為未遂犯，均依刑法第25條第2項規
      定，減輕其刑。
　　⒉毒品危害防制條例第17條第2項減輕其刑部分：按修正前毒
      品危害防制條例第17條第2項規定：「犯第4條至第8 條之
      罪於偵查及審判中均自白者，減輕其刑」，所謂偵查及審
      判中均自白，祇須被告於偵查、審判中均曾經自白，即得
      認有該條項之適用，不以始終承認犯罪為必要。所稱偵查
      中之自白，係指被告於案件偵查終結前，已為自白，包含
      向有調查犯罪職權之司法警察（官）自白，以及偵查中檢
      察官向法院聲請羈押（含延長羈押），於法官訊問時所為
      之自白。又所謂「自白」，乃指被告於刑事追訴機關發覺
      其犯行後，承認自己全部或主要犯罪事實之謂，其承認犯
      罪事實之方式，並不以出於主動為必要，即或經由偵、審
      機關之推究訊問而被動承認，亦屬自白，且不論以言詞或
      書面為之，均屬之。查本件被告就所犯意圖營利而販賣第
      二級毒品未遂之犯行【即犯罪事實一（一）至（三）】，
      於警詢、偵查及本院審理時均坦認不諱，此有前揭被告之
      警詢、偵訊及本院審理筆錄在卷可參（偵一卷第15至20、
      103至107頁、本院卷第53、84、154、211、293、300、33
      0至331頁），爰均依毒品危害防制條例第17條第2項規定
      ，分別遞減輕其刑。
　　⒊刑法第62條自首部分：按刑法第62條自首規定，重在鼓勵
      行為人自行揭露尚未發覺之犯罪，毒品危害防制條例第17
      條第2項規定則重在憑藉行為人於偵查、審判程序之自白
      ，使案件儘速確定，二者之立法目的不同，適用要件亦異
      ，且前者為得減其刑，後者為應減其刑，乃個別獨立減輕
      其刑之規定，法院若認行為人同時存在此二情形，除應適
      用毒品危害防制條例第17條第2項減輕其刑外，尚得依刑
      法第62條自首之規定遞減其刑（最高法院101年度第4次刑
      事庭會議決議足資參照）。又自首，係以對於未發覺之罪
      ，向有偵查權之機關或公務員自承犯罪，進而接受裁判為
      要件，而所謂發覺，固非以有偵查犯罪權之機關或人員確
      知其人犯罪無誤為必要，而於對其發生嫌疑時，即得謂為
      已發覺；但此項對犯人之嫌疑，仍須有確切根據得為合理
      之可疑者，始足當之，若單純主觀上懷疑，要不得謂已發
      生嫌疑（最高法院72年度台上字第641號判決意旨足資參
      照）。經查，本案犯罪事實一（二）所示被告於109年2月
      10日販賣第二級毒品甲基安非他命為算犯行，綜觀全卷證
      據資料，證人乙○○於警詢、偵查時從未供述此事，警方就
      該次犯行亦無任何情資，堪認檢、警並無確切根據得合理
      懷疑被告該次亦有販賣第二級毒品未遂之犯行，係被告於
      109年2月22日偵查時始自白該次販賣第二級毒品未遂犯行
      （偵一卷第106頁），應認被告該次所犯意圖營利而販賣
      第二級毒品未遂之犯行【即犯罪事實一（二）】，符合自
      首之要件，而得依刑法第62條之規定，再遞減輕其刑。
　　⒋被告就上開犯行，分別有前揭刑之減輕事由，爰依法減刑
      再遞減之。
（四）爰審酌被告明知毒品甲基安非他命對人體危害甚大，無視
      於政府反毒政策及國家防制杜絕毒品犯罪之禁令，竟罔顧
      他人健康，分別意圖牟利而販賣第二級毒品甲基安非他命
      予他人，造成毒品擴散危害社會且戕害國人身心健康，足
      生使他人遭受毒品禍害風險之社會潛在危害，且販賣數量
      龐大所為實有未該。然慮及本件扣案之甲基安非他命尚未
      流入市面，無實際毒害他人情事發生；並念及被告坦承全
      部犯行之犯後態度，兼衡被告欲販賣第二級毒品之對象僅
      「豬仔」1人；再衡及被告自承國中畢業之教育程度、目
      前從事油漆工、日薪2,000元、喪偶、育有2名未成年子女
      （本院卷第302頁）暨其犯罪之動機、手段、情節、所生
      危害及獲利多寡等一切具體情狀，分別量處如主文第一項
      所示之刑。　　
（五）又本院考量刑法第51條數罪併罰定執行刑之立法方式，係
      採限制加重原則，非以累加方式定應執行刑，如以實質累
      加之方式定應執行刑，則處罰之刑度顯將超過其行為之不
      法內涵，而違反罪責原則，並考量因生命有限，刑罰對被
      告造成之痛苦程度，係隨刑度增加而生加乘效果，而非以
      等比方式增加，是則以隨罪數增加遞減其刑罰之方式，當
      足以評價被告行為之不法性之法理（即多數犯罪責任遞減
      原則），本院審酌被告所犯上開販賣第二級毒品未遂等3
      罪，販賣對象僅「豬仔」1人，犯罪時間均集中在109年1
      至2月間，且犯罪手法類似，並斟酌被告各次犯行相隔時
      間、年齡、欲達矯正效果需要之刑罰強度等一切情狀，爰
      就被告所犯上開販賣第二級毒品甲基安非他命未遂等罪，
      定應執行刑如主文第一項所示。
（六）另被告雖表示希望給予緩刑之機會，以利其等自新等語，
      惟按緩刑之宣告，除應具備一定條件外，並須有可認為以
      暫不執行刑罰為適當之情形，始得為之，固屬法院裁判時
      得依職權裁量之事項。惟法院行使此項裁量職權時，必須
      符合所適用之法規之目的，更進一步言，必須受法律秩序
      之理念所指導，即應受比例原則、平等原則等一般法律原
      則之支配；此之所謂比例原則，指法院行使此項職權判斷
      時，須符合客觀上之適當性、相當性及必要性之價值要求
      ，不得逾越，用以維護刑罰之均衡；而所謂平等原則，非
      指一律齊頭式之平等待遇，應從實質上加以客觀判斷，對
      相同之條件事實，始得為相同之處理，倘若條件事實有別
      ，則應本乎正義理念，予以分別處置，禁止恣意為之（最
      高法院96年度台上字第1090號判決意旨參照）。本院審酌
      被告3次所欲販賣之第二級毒品重量均達百公克以上【犯
      罪事實一（一）（二）各為三台（每台37.8公克，三台為
      113.4公克）】，109年2月21日【即犯罪事實一（三）】
      所欲販賣予「豬仔」之甲基安非他命毒品重量更高達250
      公克，足見被告並非單純僅販賣零散、微量毒品之小藥頭
      ，而係有固定管道、規模相當之中盤或下盤商，其造成毒
      品擴散危害社會、戕害國人身心健康，使他人遭受毒品禍
      害風險之社會潛在危害較之一般藥頭顯然更為重大，復無
      其他事證足認其所受宣告之刑有何以暫不執行為適當之情
      形，爰不予緩刑之宣告，附此敘明。
三、沒收部分：
（一）按毒品危害防制條例第18條第1項前段規定為「查獲之第
      一、二級毒品及專供製造或施用第一、二級毒品之器具，
      不問屬於犯罪行為人與否，均沒收銷燬之」，查扣案之白
      色晶體1包，經送內政部警政署刑事警察局檢驗鑑定出確
      含第二級毒品甲基安非他命成分（毛重251.86公克，檢驗
      前淨重為241.39公克，檢驗後淨重為241.29公克，純度約
      94％，檢驗前純質淨重約226.90公克）等情，此有前揭內
      政部警政署刑事警察局109年3月31日刑鑑字第1090024211
      號鑑定書1紙在卷足稽（偵二卷第129至131頁），應依毒
      品危害防制條例第18條第1項前段規定，宣告沒收銷燬之
      ；而盛裝上開甲基安非他命之包裝袋，因殘留甲基安非他
      命晶體，難以完全析離，且無析離之實益及必要，應視同
      毒品，一併依上開規定，予以宣告沒收銷燬之。
（二）扣案之蘋果牌行動電話1支（序號：000000000000000號，
      含門號000000000000號SIM卡1張），係被告所有，供其犯
      本件3次販賣毒品未遂犯行所用之物，業據被告於本院審
      理時供認在卷（本院卷第55頁），並有該支行動電話之通
      訊紀錄截圖及通話譯文（偵一卷第41至45頁、本院卷第27
      1至273頁）、109年1至2月間通話紀錄擷取報告可參（本
      院卷第315至318頁），爰依毒品危害防制條例第19條第1
      項規定，宣告沒收。
（三）至其餘扣案之行動電話1支（含門號0000000000號SIM卡1
      張），與被告本件販賣第二級毒品未遂之犯行無涉，亦據
      被告供承在卷（本院卷第55頁），復無證據可認該等物品
      與本案犯行有何關聯，自不併予宣告沒收之，附此敘明。
（四）末按，刑法第51條關於數罪併罰定應執行者，將原第9款
      之沒收刪除，移至修正後之刑法第40條之2第1項，故就沒
      收已無定應執行刑之問題。如宣告多數沒收，自應併執行
      之。　　　
據上論斷，應依刑事訴訟法第299條第1項前段，修正前毒品危害
防制條例第4條第2項、第6項、第17條第2項，毒品危害防制條例
第18條第1項前段、第19條第1項，刑法第2條第1項前段、第11條
前段、第25條第2項、第51條第5款、第62條、第40條第1項、第4
0條之2第1項，判決如主文。
本案經檢察官董詠勝提起公訴，檢察官洪欣昇到庭執行職務。
中　　華　　民　　國　　110 　年　　9 　　月　　6 　　日
　　　　　　　　　刑事第五庭    審判長法　官　蔡奇秀
　　　　　　　　　
　　　　　　　　　                    法  官  林欣玲
　　　　　　　　　
　　　　　　　　　                    法  官  林岳葳
以上正本證明與原本無異
如不服本判決應於收受本判後20日內向本院提出上訴書狀，並應
敘述具體理由。其未敘述上訴理由者，應於上訴期間屆滿後20日
內向本院補提理由書狀（均須按他造當事人之人數附繕本）「切
勿逕送上級法院」。
  　　　　　　　　　　　　　　　      書記官　黃得勝
中　　華　　民　　國　　110 　年　　9 　　月　　9 　　日

附錄本判決論罪科刑法條：
修正前毒品危害防制條例第4條
（販運製造毒品罪）
製造、運輸、販賣第一級毒品者，處死刑或無期徒刑；處無期徒
刑者，得併科新臺幣2千萬元以下罰金。
製造、運輸、販賣第二級毒品者，處無期徒刑或7年以上有期徒
刑，得併科新臺幣1千萬元以下罰金。
製造、運輸、販賣第三級毒品者，處7年以上有期徒刑，得併科
新臺幣7百萬元以下罰金。
製造、運輸、販賣第四級毒品者，處5年以上12年以下有期徒刑
，得併科新臺幣3百萬元以下罰金。
製造、運輸、販賣專供製造或施用毒品之器具者，處1年以上7
年以下有期徒刑，得併科新臺幣1百萬元以下罰金。
前5項之未遂犯罰之。